【裁判字號】    90,判,1613
【裁判日期】    900907
【裁判案由】    營業稅
【裁判全文】
最  高  行  政  法  院  判  決                    九十年度判字第一六一三號
    原      告  藝國企業有限公司
                              .
    代  表  人  甲○○○
    被      告  臺北市稅捐稽徵處
    代  表  人  謝松芳
右當事人間因營業稅事件，原告不服財政部中華民國八十八年十二月十四日台財訴字
第八八二三一○七九五號再訴願決定，提起行政訴訟。本院判決如左：
    主  文
再訴願決定及訴願決定均撤銷。
訴訟費用由被告負擔。
    事  實
緣原告於民國八十三年一月至十月份信用卡請款金額計新臺幣（下同）五、六九八、
二一一元（含稅），而同期間申報銷售額為一、一五○、三六五元，被告所屬松山分
處核認其差額四、五四七、八四六元為漏開統一發票並漏報銷售額，乃補徵營業稅二
一六、五六四元，並按所漏稅額處五倍罰鍰計一、○八二、八○○元（計至百元止）
。原告不服，訴經臺北市政府八十七年八月五日府訴字第八七○三五四二四○一號訴
願決定：「原處分撤銷，由原處分機關另為處分。」嗣經被告以八十七年十二月十七
日北市稽法乙字第八七一五一四四六○○號重為復查決定：「維持原核定補徵稅額及
罰鍰處分。」，原告猶表不服，提起一再訴願，遞遭從程序上決定駁回，遂提起行政
訴訟。茲摘兩造訴辯意旨於次：
原告起訴意旨略謂：一、按民事訴訟法第一百三十七條規定：「送達於住居所、事務
所或營業所不獲會晤應受送達人，得將文書付與有辨別事理能力之同居人或受僱人」
。是以，送達應以本人為原則，例外得補充送達。惟如擬採補充送達，則送達人應負
責舉證「受送達者不獲會晤」之事實證據，否則，應為未合法送達。本案原告負責人
與配偶設籍於臺北市○○○路六七巷八五號六樓，而原告負責人為家庭主婦，不獲會
晤之機率較配偶為小，原送達人未詳細查明，即主張原告負責人不在，而逕以補充送
達方式送達，應為違法送達。二、原訴願程序因資料準備費時，原告已於期限內向臺
北市政府訴願會承辦相關人員以電申請延期，並獲允許，依信賴保護原則，行政機關
既已承諾，原告自應受到保護，一再訴願決定機關以逾期提出申請為由，予以駁回，
違反信賴保護原則，請判決撤銷一再訴願決定及原處分等語。
被告答辯意旨略謂：一、被告八十七年十二月十七日北市稽法乙字第八七一五一四四
六○○號復查決定書於八十七年十二月二十八日送達，該決定書並載明：「申請人對
復查決定如有不服，應於收到復查決定書之次日起三十日內．．．提起訴願，並於上
開期間內將訴願書送到臺北市政府．．．」，此有掛號函件收件回執影本附卷可稽。
二、原告址設臺北市，無在途期間可資扣除，是本件訴願期間之末日為八十八年一月
二十七日（星期三），惟原告於八十八年一月二十八日始向臺北市政府提起訴願，此
有臺北市政府訴願審議委員會收文章戳蓋於該訴願書上可稽，已逾三十日之法定不變
期間，揆諸鈞院六十二年判字第五八三號判例，原處分已告確定，臺北市政府訴願決
定及財政部再訴願決定均予駁回，並無不合。三、按機關致送人民之公文，得準用民
事訴訟法有關送達之規定，公文程式條例第十三條定有明文。又按送達於住、居所、
事務所或營業所，不獲會晤應受送達人者，得將文書付與有辨別事理能力之同居人或
受僱人，亦為民事訴訟法第一百三十七條第一項所明定。卷查本件原告已自承原登記
營業處所為臺北市○○○路一七九號二樓，因暫停營業而退租，被告將八十七年十二
月十七日北市稽法乙字第八七一五一四四六○○號復查決定書寄送原告負責人甲○○
○設籍住所：臺北市○○○路六七巷八五號六樓，經其設籍同址之配偶楊崇義蓋章收
受，有掛號郵件回執影本、被告八十八年九月十八日北市稽法乙字第八八一六三四二
二○○號函暨戶籍資料查詢書面資料等附卷可稽，是該送達應屬合法送達，請判決駁
回原告之訴等語。
    理  由
本件原告於八十三年一月至十月份信用卡請款金額計五、六九八、二一一元（含稅）
，而同期間申報銷售額為一、一五○、三六五元，被告所屬松山分處核認其差額四、
五四七、八四六元為漏開統一發票並漏報銷售額，乃補徵營業稅二一六、五六四元，
並按所漏稅額處五倍罰鍰計一、○八二、八○○元（計至百元止）。原告不服，申請
復查，經被告以八十七年十二月十七日北市稽法乙字第八七一五一四四六○○號復查
決定：「維持原核定補徵稅額及罰鍰處分。」原告猶表不服，提起一再訴願決定結果
以；機關致送人民之公文，得準用民事訴訟法有關送達之規定，公文程式條例第十三
條定有明文。又按送達於住、居所、事務所或營業所，不獲會晤應受送達人者，得將
文書付與有辨別事理能力之同居人或受僱人，亦為民事訴訟法第一百三十七條第一項
所明定。本件原告已自承原登記營業處所為臺北市○○○路一七九號二樓，因暫停營
業而退租，被告將八十七年十二月十七日北市稽法乙字第八七一五一四四六○○號復
查決定書寄送原告負責人甲○○○設籍住所：臺北市○○○路六七巷八五號六樓，經
其設籍同址之配偶楊崇義於八十七年十二月二十八日蓋章收受，有掛號郵件回執影本
、被告八十八年九月十八日北市稽法乙字第八八一六三四二二○○號函暨戶籍資料查
詢書面資料等附卷可稽，是該送達應屬合法送達，因原告址設臺北市，無在途期間可
資扣除，是本件訴願期間之末日為八十八年一月二十七日（星期三），惟原告於八十
八年一月二十八日始向臺北市政府提起訴願，此有臺北市政府訴願審議委員會收文章
戳蓋於該訴願書上可稽，已逾三十日之法定不變期間，據以駁回一再訴願之聲請，固
非全無見地。惟查卷附本件復查決定之郵務送達證書所載，送達時間郵戳日期為八十
七年十二月二十九日，一般郵務送達均以郵戳記載為準，故依上開郵戳記載日期，原
告提起訴願之不變期間應至八十八年一月二十八日期滿，原告於同日提起訴願，自難
謂為不合法。雖前開送達證書上另有橡皮章戳日期為八十七年十二月二十八日，然該
橡皮章之日期為何人所簽蓋，並無簽名負責之人，且該橡皮章日期與郵戳日期不符，
自以郵差依職務上製作之郵戳日期為可信，一再訴願決定並未敘明何以郵戳日期為不
可採，遽以來路未明之橡皮章日期，認原告提起訴願逾期而駁回原告之一再訴願，尚
嫌無據。原告訴請撤銷理由雖未敘及郵戳日期，惟原告提起訴願是否逾期，係屬訴願
合法與否之問題，訴願受理機關自應依職權查明，尚不因原告未加以主張而受影響。
是一再訴願決定以原告提起訴願逾期從程序駁回，尚有未合，合將再訴願、訴願決定
均予撤銷，為保障原告審級利益，本件宜移送訴願機關重新就實體上理由加以審究。
據上論結，本件原告之訴為有理由，爰依行政訴訟法施行法第二條、行政訴訟法第九
十八條第三項前段，判決如主文。
中    華    民    國      九十      年      九        月      七        日
                    最 高 行 政 法 院  第 一 庭
                                審 判 長 法  官      黃  綠  星
                                         法  官      彭  鳳  至
                                         法  官      蔡  進  田
                                         法  官      黃  璽  君
                                         法  官      廖  宏  明
右  正  本  證  明  與  原  本  無  異
                                         法院書記官  彭  秀  玲
中    華    民    國      九十      年      九        月      七        日


司法院資訊處製作；財團法人民間司法改革基金會備份。
